【裁判字號】    97,易,2032
【裁判日期】    980227
【裁判案由】    妨害自由
【裁判全文】
臺灣彰化地方法院刑事判決              97年度易字第2032號
公  訴  人  臺灣彰化地方法院檢察署檢察官
被      告  甲○○
上列被告因妨害自由案件，經檢察官提起公訴（97年度偵緝字第
412號），本院判決如下：
    主  文
甲○○犯強制罪，累犯，處有期徒刑肆月，如易科罰金，以新臺
幣壹仟元折算壹日，減為有期徒刑貳月，如易科罰金，以新臺幣
壹仟元折算壹日。
被訴第二件強制部分，無罪。
    事  實
一甲○○有竊盜、脫逃、搶奪等多次前科，並曾因施用毒品案件
  ，經臺灣臺中地方法院以94年度訴字第161號判決處有期徒刑1
  年確定，於民國95年5月14日縮刑期滿執行完畢，素行不佳。
  甲○○於96年1月17日晚上7時許，在彰化縣彰化市○○路○段
  292號3樓屋內，因乙○○不願再與之交往，要求其搬離上址，
  雙方發生爭執，甲○○不滿之際，竟基於妨害自由犯意（尚難
  認有意圖為自己不法所有之犯意），與乙○○拉扯，以此強暴
  方式，將乙○○手中之0000000000號行動電話（含識別卡）及
  鑰匙1串取走後，揚長而去，妨害乙○○占有使用該等物品之
  權利。
二案經乙○○訴由彰化縣警察局彰化分局報告臺灣彰化地方法院
  檢察署檢察官偵查起訴。
    理  由
壹、證據能力部分：本案當事人所提出之後述證據，且屬被告甲
    ○○以外之人於審判外之陳述者，因雙方均同意採為證據（
    本院卷第28頁反面），又無不適當情形，符合刑事訴訟法第
    159條之5第1項規定，應得為證據。
貳、有罪部分：
一訊據被告固坦認於前揭時地與告訴人乙○○發生爭執後，未經
  告訴人同意，取走電話及鑰匙，然矢口否認有何妨害自由犯行
  ，辯稱：上開財物係被告借予告訴人，且為二人所共用云云。
二惟查：上揭犯罪事實，業據證人即告訴人乙○○於警詢、檢察
  官偵查中及本院審理中指訴、證述甚詳（警卷第6至18頁，偵
  查卷第7至9、34頁，本院卷第42頁），核與證人即告訴人之父
  姚清風於警詢、檢察官偵查中證述之目擊經過相符（警卷第21
  至22頁，偵查卷第8至9頁），且有0000000000號行動電話用戶
  基本資料可稽（偵查卷第12頁）。依告訴人所述，電話係其友
  人「小黑」借予，而非向被告借得，鑰匙則供其在臺中市○○
  街286之1號1樓租屋處出入之用，另被告亦不諱言電話門號係
  告訴人所有（本院卷第43頁正面），已難認告訴人無占有使用
  之權利。又被告對上開電話及鑰匙縱有共同使用權限，惟既在
  亦有使用權限之告訴人占有中，被告欲主張其權利，仍應循正
  當途徑索取，自不允許以私力救濟之方式強取。綜上論述，被
  告所辯，無非事後卸責之詞，難以採信，事證明確，其犯行堪
  以認定。
三核被告所為，係犯刑法第304條第1項之強制罪。查被告有竊盜
  、脫逃、搶奪等多次前科，並曾因施用毒品案件，經臺灣臺中
  地方法院以94年度訴字第161號判決處有期徒刑1年確定，於95
  年5月14日縮刑期滿執行完畢，此有臺灣高等法院被告前案紀
  錄表在卷可按（本院卷第3至8頁），其受有期徒刑之執行完畢
  ，5年內故意再犯本案有期徒刑以上之罪，為累犯，應依刑法
  第47條第1項規定加重其刑。爰審酌被告素行不佳，所犯已妨
  害告訴人意思決定之自由，於檢察官偵查中一度逃匿，有通緝
  書可憑（第9115號偵查卷第47頁），到案後不肯坦承認錯，仍
  飾詞以對，未見具體悔過態度，惟係因細故而魯莽為之，惡性
  尚非重大及其他一切情狀，量處如主文所示之刑，並諭知易科
  罰金折算標準，以資儆懲。被告犯罪時間係在96年4月24日以
  前，且於96年7月16日中華民國96年罪犯減刑條例施行後，始
  由臺灣彰化地方法院檢察署於97年7月15日通緝，合於該條例
  第2條第1項第3款之減刑規定，復無該條例所定不得減刑之例
  外情形，爰依上開規定減其宣告刑2分之1，並諭知易科罰金折
  算標準。
、無罪部分：
一公訴意旨另以：被告於前揭時地取走鑰匙後，復持往臺中市上
  址，強行搬走告訴人所有之衣服、皮包、鞋子等物，藏放在其
  母住處內，而妨害告訴人行使對上述物品之權利，涉犯刑法第
  304條第1項之強制罪嫌。
二公訴意旨所憑論據：
  (一)證人乙○○、姚清風於警詢、檢察官偵查中之證述。
  (二)贓物認領保管單。
三被告之辯解：被告搬走上開衣物前，已徵得告訴人之乾姐丙○
  ○之同意，丙○○並曾當面以電話向告訴人確認。
四本院之判斷：
  (一)犯罪事實應依證據認定之，無證據不得認定犯罪事實；不能
    證明被告犯罪者，應諭知無罪之判決，刑事訴訟法第154條
    第2項、第301條第1項分別定有明文。又刑法第304條第1項
    強制罪，其被害客體為自然人，而非物，如行為人非對自然
    人施以強暴、脅迫，即難以該罪相繩。
  (二)經查：被告雖於警詢之初即坦認，曾於96年1月18日下午5時
    許，持前揭鑰匙前往臺中市上址搬走告訴人之衣物（警卷第
    3頁），然依告訴人之證述，被告係自行前往搬走衣物（警
    卷第11至12頁）。換言之，被告縱有妨害告訴人使用衣物之
    權利，惟告訴人既不在場，而未對告訴人施以強暴、脅迫，
    依上說明，即難認與強制罪之要件相符。
  (三)綜上所述，公訴意旨所憑證據，既不足以證明被告有何強制
    行為，本院復查無其他積極證據足認被告確有此部分犯行，
    既不能證明犯罪，且檢察官於論告書認與前開諭知有罪部分
    應予分論併罰，自應諭知無罪判決。
據上論斷，應依刑事訴訟法第299條第1項前段、第301條第1項，
刑法第304條第1項、第47條第1項、第41條第1項前段，刑法施行
法第1條之1第1項、第2項前段，中華民國96年罪犯減刑條例第2
條第1項第3款、第7條、第9條，判決如主文。
本案經檢察官余建國到庭執行職務。
中    華    民    國    98    年    2     月    27    日
                  刑事第一庭    法  官  廖政勝
以上正本證明與原本無異。
如不服本判決，應於判決送達後10日內，向本院提出上訴狀（須
敘述具體理由，並附繕本，上訴狀勿逕送上級法院）。
告訴人或被害人對於判決如有不服具備理由請求檢察官上訴者，
其上訴期間之計算係以檢察官收受判決正本之日期為準。
中    華    民    國    98    年    2     月    27    日
                                書記官  莊何江
附錄：
刑法第304條第1項
以強暴、脅迫使人行無義務之事或妨害人行使權利者，處3年以
下有期徒刑、拘役或3百元以下罰金。


司法院資訊處製作；財團法人民間司法改革基金會備份。
